臺灣新竹地方法院民事判決　　　　　　　　　　　　　九十三年度訴字第三七五號
　　原　　　告　丁○○
　　訴訟代理人　陳景新律師
　　複代理人　　乙○○
　　被　　　告　甲○○
　　訴訟代理人　丙○○
右當事人間請求損害賠償事件，本院於中華民國九十三年九月十五日言詞辯論終結，
判決如左：
    主    文
被告應給付原告新臺幣柒萬柒仟零捌拾肆元，及自民國九十二年一月三十一日起至清
償日止，按週年利率百分之五計算之利息。
原告其餘之訴駁回。
訴訟費用由被告負擔百分之八，餘由原告負擔。
本判決得假執行。但被告如於假執行程序前，以新臺幣柒萬柒仟零捌拾肆元為原告預
共擔保，得免為假執行。
原告其餘假執行之聲請駁回。
    事實及理由
壹、原告主張：
一、緣原告於民國九十一年二月二十三日上午五時許，駕駛車牌號碼ＭＡＸ〡０一九
    號重型機車自住處即新竹市○○路○段二六一巷八弄三十號往十八尖山方向行駛
    ，約五時十五分許，行至寶山路一四五巷巷口之交叉路前五十公尺左右，即顯示
    左轉彎方向燈，並注意前後方有無來車，至交岔路口見前後方皆無來車，始左轉
    欲進入寶山路一四五巷，卻於巷口處突然遭被告所駕駛車牌號碼ＦＨ六〡六七三
    號重型機車撞倒，除騎乘之機車損壞外，並受到右肱骨幹骨折、右側第五至第八
    肋骨骨折、頭部外傷合併臉皮撕裂傷及左眼眼瞼裂傷之傷害。
二、按道路交通安全規則第九十條規定：「駕駛人駕駛汽車，應遵守道路交通標誌、
    標線、號誌之指示．．．」，同規則第九十三條第一項第三款規定：「行車速度
    ，依標誌或標線之規定，無標誌或標線者，應依左列規定：．．．三、行經彎道
    、坡道、狹路．．．無號誌之交叉路口．．．均應減速慢行，作隨時停車之準備
    。」，同規則第九十四條第三項規定：「汽車行駛時，駕駛人應注意車前狀況．
    ．．並隨時採取必要之安全措施」，同規則第一百零二條第一項第六款規定：「
    汽車行駛至交岔路口，其行進、轉彎，應依左列規定：六、轉彎車應讓直行車先
    行。但直行車尚未進入交岔路口，而轉彎車已達中心處開始轉彎，直行車應讓轉
    彎車先行。」，同規則第一百零九條第一款規定：「汽車行駛時，遇有左列情形
    ，應依規定使用燈光：一、夜間應使用燈光。如市區照明清楚時，使用近光燈。
    」，同規則第一百十四條第二款、第三款規定：「汽車駕駛人有左列情形之一者
    ，不得駕車：二、飲用酒類或其他類似物後，其吐氣所含酒精濃度超過每公升０
    點二五毫克或血液濃度超過０點０五以上者。三、吸食毒品、迷幻藥、麻醉藥品
    或其他相類似管制藥品者。．．．」。經查：
 （一）被告駕車到達肇事地點前，適行經彎道、坡道、狹路( 由四線道路進入兩線
       道 )，故道路上及路旁有「限速四十公里」、彎路、狹路、「慢」、閃黃燈
       等警示標誌，且依本件刑案卷附「道路交通事故調查報告表」所繪肇事現場
       圖，被告所騎乘之Ａ車之煞車痕跡達八點一公尺，且就鑑定證人吳宗修亦證
       稱：「( 問：鑑定人剛才陳述甲○○有踩煞車，為何仍為沒有注意車前狀況
       的判斷？ )答：他『開太快』，因為肇事地點是小巷子，丁○○做轉彎這個
       動作只有零點幾秒而已，甲○○還可以撞成這個樣子，所以我個人判斷『甲
       ○○的車速過快』，沒有注意車前狀況，道安規則九十四條有明文，因此『
       甲○○在十幾米前就已經看到了丁○○左轉彎』，因此甲○○才會有踩煞車
       之動作。」，由以上事證，足以證明被告開車太快以致肇事。
 （二）查道路交通事故調查報告表標示之路燈及交通號誌桿（閃黃燈）位置係在寶
       山路一四五巷巷口兩端，正可照明寶山路一四五巷前之交岔路口，以當時之
       情況，被告應可由遠處看見原告車已左轉彎，而被告若未開車燈，則原告無
       法在昏暗之天色看見被告之來車，再由兩車相撞之處所在巷口，而原告係右
       側腳踏處受損，被告車係前導流板受損，被告煞車痕長達八點一公尺，亦足
       證明原告車在交叉路口中心開始轉彎時，被告車尚未進入交叉路口，依規定
       ，被告車應讓原告車先行，且由以上事證可知，被告發現原告左轉彎時，尚
       在十多公尺外，而肇事路口約八．二公尺長，依道路交通安全規則第一百零
       二條第一項第六款規定，原告車開始左轉時，被告之直行車尚在十幾公尺外
       ，亦即尚未進入交岔路口，此時被告之直行車應讓原告騎乘之轉彎車先行，
       臺灣省竹苗區車輛行車事故鑑定委員會鑑定意見書、臺灣省車輛行車事故覆
       議鑑定委員會鑑定意見書及刑案起訴意旨未究明實情，遽認原告之轉彎車未
       讓被告之直行車先行為肇事主因，嫌有未洽。
 （三）被告自承肇事現場有警示燈，被告卻仍於煞車八點一公尺後猛撞原告機車，
       被告亦自承曾因未戴安全帽被舉發過，而依本件刑案經法院調查被告肇事後
       之酒精濃度，其酒測呼氣值為每公升０．二五七五毫克，已超過每公升０．
       二五毫克之安全標準，應禁止開車，足證被告酒醉駕車，在天色昏暗中超速
       行駛肇事，本件車禍之發生，原告並無過失。
三、按「因故意或過失，不法侵害他人權利者，負損害賠償責任。」、「不法侵害他
    人之身體或健康者，對於被害人因此喪失或減少勞動能力，或增加生活上之需要
    時，應負賠償責任。」、「不法侵害他人之身體、健康．．．，被害人雖非財產
    上之損害，亦得請求賠償相當之金額。」，民法第一百八十四條第一項前段、第
    一百九十三條第一項及第一百九十五條第一項前段定有明文，原告爰上開規定，
    請求被告賠償原告所受之損害，茲將損害臚列於后：
（一）原告被撞受傷後，自付之醫療費用共計新臺幣( 下同 )六千九百四十八元，起
      訴狀誤載為八千四百二十八元，特予更正。
（二）被告被撞後，受傷甚重，醫療期間身心皆須忍受極大痛苦，且被告肇事後，不
  　　僅無絲毫悔意，反指原告為肇事者，使原告精神上感受之痛苦，難以言喻，為
    　此依法請求被告給付精神慰撫金一百萬元，聊以慰藉。
四、原告為此聲明：
（一）被告應給付原告一百萬六千九百四十八元，及自起訴狀繕本送達被告之翌日起
      至清償日止，按年息百分之五計算之利息。
（二）訴訟費用由被告負擔。
（三）原告願供擔保以代釋明，請求宣告假執行。
貳、被告則以：
一、查本件車禍被告並無過失，係因原告未依規定在交岔路口中心處左轉，而係由自
　　己之車道內逕行駛入來車道欲切入左轉寶山路一四五巷內所肇致。爰臚陳理由如
　　次：
（一）按兩車擦撞(撞擊)因撞擊力之故，兩車之落土、玻璃碎片、車體零件或駕駛人
      本身穿戴之物品等，即會散落分佈在車禍撞擊處，是散落物或血跡之分佈位置
      ，已成為判認撞擊點之重要跡證。而本件被告穿戴之物品( 如安全帽、拖鞋等
       )及受傷所流之血跡，乃分佈散落在被告車道內近寶山路一四五巷口之電線桿
      處，故盱衡前開散落物位置，即撞擊點之經驗法則，本件兩造機車之撞擊點應
      在被告車道內近一四五巷口之電線桿處，要非原告指稱之交岔路口。
（二）本件觀之撞擊點之現場跡證( 如機車倒地位置、行人穿越道與撞擊點之相關位
      置等 )，已可見原告並未行至交岔路口中心處再行左轉，而是直接自其車道內
      駛入來車道，擬以斜切方式轉進一四五巷內而肇致車禍，亦即原告為侵權行駛
      ：
      倘若本件如原告所言，係其行駛至路口中心處已轉彎時遭被告撞擊，則撞擊點
      應非如上所述在被告車道內靠近電線桿處為是。復且，依事故現場照片所示，
　　　被告之機車係倒在行人穿越道上，而原告之機車則倒在來車道內即被告之車道
 　 　內，設非原告駛入來車道( 被告車道內 )，且以斜切方式欲直接轉進巷內，當
   　 不致如是。至於原告主張係其在交岔路口中心線已轉彎時遭被告機車撞擊一節
      ，應屬無稽，蓋因：依證人陳傳宗於本院刑事庭九十一年十一月廿一日之證述
      ，本件剎車痕之最末端並未發現有任何血跡、散落物，則原告指述交岔路口中
      心線位置即為撞擊點，顯無從徵憑。又證人陳傳宗在同上刑事庭庭訊時，又證
      實現場並沒有刮地痕，亦見本件無從窺出兩車撞擊後有滑行之現場跡證。要之
      ，散落物、血跡分布地點，暨機車倒地位置，應即為撞擊後就地倒地之位置。
      況且，原告於本院刑事庭亦坦認當時係就地倒地，並無彈出情事。再本件車禍
      之撞擊位置，如非電線桿附近之地點，理應在事故現場其他位置會發現另外之
      散落物或撞擊痕跡始是，何以無此現場跡證？抑有進者，現場撞擊跡證均集中
      在電線桿附近？尤見該地點方為車禍撞擊點，殊非原告所稱之交岔路口，灼然
      明甚。
（三）按車輛左轉彎時，應行至交岔路口左轉，並不得佔用來車道搶先行駛，及汽車
      在劃有分向限制線之路段，不得駛入來車之車道內，道路交通安全規則第一百
      零二條第一項第四款、第九十七條第二款分別定有明文。本件原告非但未依規
      定行至交岔路口再行左轉，甚且直接由其本身之車道侵入來車之車道內( 該路
      段設有行車分向限制線，但寶山路一四五巷內則未設有行車分向限制線 )，以
      斜切方式直接欲轉入巷內，此顯然已侵犯被告之路權，更屬違規左轉，稽諸上
      開法文規定，原告就本件車禍發生之原因有完全之過失責任，應堪認定。
二、本件被告並無原告所主張之過失行為：
（一）本件被告已注意車前狀況及採取必要之安全措施，其並無過失：
　  　查本件經公訴人送請臺灣省竹苗區車輛行車事故鑑定委員會鑑定結果，雖認「
　　　丁○○駕駛重機車左轉車未讓直行車先行為肇事主因；甲○○駕駛重機車未注
　　　意車前狀況為肇事次因」，而再次送請臺灣省車輛行車事故覆議鑑定委員會覆
　　　議結果，亦維持原鑑定意見。然按：
　　本件於刑事案件偵審時，經上開車鑑會及覆鑑會鑑定結果，固認被告當時未注
　　　意車前狀況為肇事次因，不過依最高法院八十六年度臺非字第三八八號判決要
　　　旨，上開鑑定委員會之意見僅為證據資料之一種，原無拘束法院之效力，況深
　　　究之，該鑑定意見判認被告有肇事因素，尚有可議之處，殊難逕採：
      １、目前司法及交通事故責任判認實務上，已逐漸採認【路權觀念】，用以釐
      　　清肇事責任之歸屬，盼藉此導正國人不遵行交通號誌及行車分向限制線，
      　　卻又時以超速、未注意車前狀況等帝王條款咎責對方(有路權之人)，而造
          成【交通號誌及行車分向限制線僅供參考，不供遵循】之錯誤行為及觀念
          。本件鑑定委員會就原告未遵守行車分向限制線之規定，先係駛入來車道
          【侵犯被告路權】，復直接由來車之車道內斜切欲轉入岔路之【違規左轉
          】，竟僅單純判認為轉彎車未讓直行車先行之違規駕駛行為，已有未合。
      ２、再者，本件原告之違規駕駛行為，既有逆向行駛侵犯被告路權之問題，則
          本於【信賴原則之適用】，被告就原告不可知之違規行為並無預防之義務
          ，上開鑑定委員會卻以未注意車前狀況之帝王條款相加，亦有未合。
      ３、復且，被告迭稱當時發現原告之機車貿然行駛在自己之車道時，曾急踩煞
          車，並向右閃避，而參以證人陳傳宗稱「我們到現場後看到Ａ車行進方向
          有一條剎車痕蠻深的、很清楚，依我的經驗判斷是Ａ車的煞車痕，並依現
          場車子的位置判斷煞車痕是被告甲○○的車子所造成」，及被告機車倒地
          位置係自己車道靠近邊線處，均足說明被告所辯曾採取煞車與往右閃避等
          必要安全措施乙情，應堪信實。準此上情，被告既已採取必要之因應措施
          ，顯無所謂未注意車前狀況之問題，鑑定委員會據此判認被告亦有過失，
          實難昭被告折服。
（二）本件被告當日並未飲酒，縱認其血液中有酒精含量屬實，亦難認此與本件車禍
      有因果關係存在：
　　１、查南門綜合醫院九十一年十二月十一日(九十一)南綜醫字第八０四號函文
          ，其說明第二項雖稱「依據病歷記載，患者甲○○於九十一年二月二十三
          日之酒精濃度為每公升五一．五毫克」，且依該院九十二年一月六日南綜
          醫字第八六三號函文補充說明，抽血濃度五一．五毫克換算酒測器呼氣值
          為每公升０．二五七五毫克。惟查，被告堅稱其當日並未飲酒，何以至南
          門醫院急救時，抽血檢測會有酒精濃度，且當時被告因傷勢嚴重已呈現昏
          迷，究竟醫院在何時以何方式為酒精濃度檢測，被告亦不知情，因此被告
          對於南門醫院函覆本院刑事庭稱病歷資料上有酒精濃度檢測值，至為不解
          。
      ２、本件微論被告堅絕否認在車禍發生前有飲酒，更遑論近日報載民眾服用蜂
          膠、漱口水後，經酒測結果亦均呈現含酒精濃度，則南門醫院病歷資料上
          所記載被告酒精濃度究竟係飲酒所致，或另有其他原因而然，洵無從徵憑
          。此外，該南門醫院就本院刑事庭所訊以當時被告之病理各該資料可否判
          斷是否有飲酒狀況，未據答覆，則僅以該血液檢測值是否得作為判認之論
          據，亦不無可議。從而，本件能否以上開函復資料即遽為認定被告有飲酒
          駕駛，亟值斟酌。
      ３、又姑且不論被告在駕駛前是否有飲酒，縱令有此疑慮，但酒後駕車與發生
          車禍之間，並無一定之必然關係，亦即酒後駕車並不必然發會發生車禍事
          故或致人受傷害之結果。而本件依現場跡證資料所示，純係原告違規駛入
          來車道以斜切方式左轉彎，致行駛於自己車道之被告踩煞趨避不及而肇致
          車禍，並非因被告飲酒駕駛所造成，此參以車鑑會及覆鑑會之鑑定意見均
          認原告為肇事主因亦明。換言之，本件被告即使飲酒，亦與本件車禍事故
          之發生無「直接因果關係」，難以據此認定被告有肇事因素。
（三）本件被告更未超速行駛：
　  　復查，原告以被告機車所遺留之剎車痕為八．一公尺，可見車速有八十公里之
　　　高速，推論被告違規行車云云。惟查：
　  １、首，一般公路車輛煞車距離行車速度對照表係適用於汽車，至於機車則僅
　　　　　有前後二輪，而通常情況下，機車騎士踩煞車時，僅有後輪鎖死，若前後
　　　　　二輪均鎖死，極易發生翻車情事，故單憑機車後車輪所遺留之煞車距離，
　　　　　欲藉以判斷當時之車速，恐非正確。從而，原告以員警所繪製之被告機車
　　　　　煞車距離有八公尺，故認經對照換算結果，被告該時車速應有八十公里左
　　　　　右，即難遽以採認。
      ２、矧，鑑定證人吳宗修於本院刑事庭亦稱「現場有一條八米長的煞車痕，我
      　　們不能依煞車痕來判斷是否甲○○的車速，因為證據不夠我們不能判斷，
      　　機車撞擊後還有部分動能，所以本件部分除煞車痕外沒有其他跡證，因此
      　　無法推估機車原本的速度。」，足見原告所指稱被告高速行駛疑有過失乙
　　　　　節，尚難逕信。
　　３、至於證人吳宗修雖於同上刑事庭庭訊中，曾證云「該路段平常的車流量少
　　　　　，一般人的行車速度稍微快，．．．」，但此為證人吳宗修個人之判斷，
　　　　　其亦不諱言。是以本件恐難以證人個人之意見陳述(且此並非事涉專業)，
          資為認定本案被告車速快慢之論據，併此辯明。
三、本件縱認被告有過失，其過失程度亦屬較輕微：
    退步言之，本案經本院審酌結果，被告容有過失之虞，則依刑事判決及臺灣省竹
    苗區車輛行車事故鑑定委員會鑑定意見書，及臺灣省車輛行車事故覆議鑑定委員
    會函文，均足稽原告為本件車禍事故之肇事主因，被告則為肇事次因，則原告顯
    然就本件侵權行為與有過失，且過失程度遠較被告為重。
四、被告就原告所請求之損害賠償，茲一一表示意見如后：
（一）醫療費用部分：
　　　本件原告得請求之醫療費用應僅及於自付部分之金額，並不包括全民健康保險
　　　局所提供之醫療給付，是原告所檢呈之醫療費收據中，經列計結果屬於原告自
　　　行支付之金額為七千一百零六元，故逾此數額之醫療費用，應已無損害賠償請
　　　求權，其請求自屬無理由。
（二）精神慰撫金一百萬元：
　  　原告因本件車禍事故固受有傷害，但佐以其提出之診斷證明書，原告所受之傷
　　　害僅係骨折及撕裂傷，傷勢並非嚴重，於住院一星期左右( 九十一年二月廿三
      日住院，同年三月二日出院 )，身體健康應已痊癒，此由原告於歷次刑事庭出
      庭應訊狀況即可窺一二。其次，原告乃本件車禍之完全肇事責任者，至少亦為
      主肇事原因之人，而被告卻因其過失已造成下半身全然癱瘓，且依醫學專業判
      斷，並無復原之機會，被告所承受之痛苦顯在原告之上，原告指稱被告毫無悔
      意，使其精神上感受痛苦，令被告至為不解。再者，被告年僅二十三歲，自此
      之後，須終身以輸椅為伴，無法獨立生活，更因此喪失其工作能力，而被告尚
      且未獲原告分文賠償，相較之下，原告何來痛苦可言？原告請求一百萬元之精
      神慰撫金，被告無法接受，即使認依法應予賠償，亦認過高，充其量於二十萬
      元之範圍內有理由而已。
五、原告為此聲明：
（一）原告之訴及假執行聲請均駁回。
（二）訴訟費用由原告負擔。
（三）倘受不利之判決，願供擔保請准宣告免為假執行。
、程序方面：
    按訴狀送達後，原告不得將原訴變更或追加他訴，但擴張或減縮應受判決事項之
    聲明者，不在此限，此為民事訴訟法第二百五十五條第一項第三款所明定。查原
    告訴之聲明原為「被告應給付原告一百零一萬六千零四十八元，及自起訴狀繕本
    更改訴之聲明為「被告應給付原告一百萬六千九百四十八元，及自起訴狀繕本送
    達翌日起至清償日止按年息百分之五計算之利息。」，則原告訴之聲明既係減縮
    應受判決事項之聲明，其訴訟標的仍屬同一，並未變更或追加，且不甚礙被告防
    禦及訴訟終結，參諸前揭規定，應予准許，合先敘明。
肆、實體方面：
一、原告於九十一年二月二十三日上午五時許，騎乘車號ΜΧΑ〡○一九號重機車，
    沿新竹市○○路由食品路往科學園區( 由北往南 )方向行駛，於同日上午五時二
    十分許行經新竹市○○路與寶山路一四五巷交岔路口處，左轉寶山路一四五巷欲
    往十八尖山方向行駛時，適與騎乘車號ＦＨ六〡六七三號重機車行經該處之被告
    發生碰撞，致原告受有右肱骨幹骨折、右側第五至第八肋骨骨折、頭部外傷合併
    臉皮撕裂傷及左眼眼瞼裂傷之傷害，被告則受有第七胸神經脊髓損傷所導致之兩
    下肢癱瘓之重傷害等情，既為兩造所不爭，復有原告提出行政院衛生署新竹醫院
    甲種診斷証明書一紙附卷可稽，復經本院依職權調閱被告涉嫌過失傷害罪嫌之臺
    灣高等法院九十二年度交上易字第四三九號刑事案卷、本院九十一年度交易字第
    一五四號刑事案卷及臺灣新竹地方法院檢察署九十一年度偵字第三四三一號偵查
    卷宗核閱無訛，足見原告確因系爭車禍，受有右肱骨幹骨折等傷害，堪予認定。
二、又原告主張被告就本件車禍之發生有超速駕駛、酒後駕車，及未注意車前狀況之
　　疏失等語，惟為被告所否認，並以前揭情詞置辯，經查：
    １、查原告雖主張依照本件車禍之道路交通事故調查報告表事故現場圖顯示，被
        告所騎機車之煞車痕長達八．一公尺，而原告所騎乘之Ｂ車遭被告所騎乘之
        Ａ車撞擊後，其車尾部分距離煞車痕起點約十六公尺，依一般物理動能理論
        ，被告所騎乘之Ａ車其煞車之長度應有十六公尺以上，再對照『汽車煞車距
        離、行車速度及道路摩擦係數對照表』加以換算，則被告當天於案發時之車
        速絕對高於案發地點之限速等情，惟鑑定人吳宗修既於本院上開刑事案件審
        理時，到庭陳稱：「．．．現場有一條八米長的煞車痕，我們不能依煞車痕
        來判斷是否甲○○的車速，因為證據不夠，我們不能判斷，機車撞擊後還有
        部分動能，所以本件除煞車痕外，沒有其他跡證，因此無法推估機車原本的
        速度。」等語( 詳本院上開刑事案卷第一百六十一頁 )，即難以現場所遺留
        煞車距離，推論被告當日騎乘機車之行車速度，要屬無疑。再者，依前開道
        路交通事故調查報告表所繪被告騎乘機車所遺八．一公尺之煞車痕，對照該
        煞車痕垂直延伸三．四公尺至左側，平行繪製至寶山路與寶山路一四五巷岔
        路口路燈處之距離為三．八公尺，再加上上開路燈至該岔路口之距離，則自
        被告急踩煞車至岔路口之煞車距離約為四公尺多，並不及五公尺，參之一般
        人於行車時遽見前方狀況，自眼見至腦部傳達訊息以至於急踩煞車，僅約幾
        秒鐘之反應時間，本件現場之跡證並不足判斷被告當時之車速，已據鑑定人
        吳宗修陳述綦詳，詳如上述，至鑑定人吳宗修雖另陳稱：「肇事地點是小巷
        子，丁○○做轉彎這個動作只有零點幾秒而已，甲○○還可以撞成這樣子，
        所以我個人判斷甲○○的車速過快，．．．．」等語，惟鑑定人吳宗修此部
        分之陳述，純屬個人臆測之詞，並無任何跡證足資相佐，實無從遽為不利於
        被告之認定，是原告上開主張被告超速行駛云云，尚難遽採。末觀之前開道
        路交通事故調查報告表及現場照片足悉，系爭肇事路段為市區道路○路面堪
        稱平坦筆直，此有道路交通事故調查報告表及現場照片等件在卷可按，自尚
        非屬「彎道」、「坡道」、「狹路」等路段，則原告主張被告於行經「彎道
        」、「坡道」、「狹路」等路段，未依警示標誌減速慢行，作隨時停車之準
        備云云，恐有誤會，亦難採信。
    ２、又原告雖主張被告就本件車禍之發生，亦有酒後駕車之過失行徑，惟為被告
        所否認，而被告於本件車禍發生後( 即九十一年二月二十三日五時二十分許
         )，因傷重緊急送往南門醫院救治，於同日七時許，經警要求，醫院採取被
        告血液送驗，驗得血液中酒精濃度每公升五一．五毫克，相當於呼氣酒精濃
        度每公升０．二五七五毫克，雖有南門醫院九十一年十二月十一(九一)南綜
        醫字第八０四號函、九十二年一月六日南綜醫字第八六三號函及本院公務電
        話紀錄各一件附於本院上開刑事案卷可參，惟被告嗣就該案上訴臺灣高等法
        院時，曾請該院向南門醫院查詢在採樣原告酒測樣本前，是否已有施打點滴
        或注射針劑等醫治行為？酒測結果是否會受到急救過程之影響等事項，經南
        門醫院九十二年十一月二十七日(九十二)綜醫字第八九一號函覆：患者因車
        禍於九十一年二月二十三日上午五點三十八分送入本院急診室，當時患者頭
        皮撕裂傷兩處，分別為十公分及六公分，胸椎第八、九節滑脫。本院立即予
        以頭皮縫合止血手術及抽血上點滴，在上點滴之前，血液已經抽好，故血液
        中酒精濃度，不會受到點滴或針劑影響，酒測結果亦不會受到急救過程影響
        ( 只是縫合頭皮 )等情，此有該函件附於臺灣高等法院九十二年度交上易字
        第四三九號刑事案卷可稽( 詳臺灣高等法院九十二年度交上易字第四三九號
        刑事案卷第五十二頁 )，參以本件車禍發生當日七時許，南門醫院已派救護
        車要將被告轉診至三軍醫院診療，亦有被告提出南門醫院之救護車派車一紙
        附於本院另案九十三年度重訴字第七四號民事案卷為憑，則南門醫院上開函
        覆該院係於系爭車禍發生後之當日七時許，採取被告血液送驗，驗得血液中
        酒精濃度每公升五一．五毫克乙節，顯與實際抽血時間不符，尚難採信。再
        者，檢察事務官、司法警察官或司法警察因調查犯罪情形及蒐集證據之必要
        ，對於經拘提或逮捕到案之犯罪嫌疑人或被告，得違反犯罪嫌疑人或被告之
        意思，採取其指紋、掌紋、腳印，予以照相測量身高或類似之行為，有相當
        理由認為採取毛髮、唾液、尿液、聲調或吐氣得作為犯罪之證據時，並得採
        取之，既為現行刑事訴訟第二百零五條之二項所明定。則被告當時雖因本件
        車禍而被送醫救治，惟因被告為車禍事故之嫌疑人，則員警於有相當理由時
        ，雖得進一步採證，然僅限於採取毛髮、唾液、尿液、聲調或吐氣，並不及
        於採取血液，是本件員警在被告因傷害陷入昏迷而無意識之情況下，指示醫
        院抽取血液為酒精濃度之檢測，尚非允洽，該檢測報告，是否具有證據能力
        ，要非無疑，即難據此採為不利於被告之認定，並認其就系爭車禍之發生，
        亦有酒後駕車之過失行徑，堪予認定。
    ３、再者，系爭肇事地點為寶山路及寶山路一四五巷之岔路口，該路口為行車管
        制號誌未動作之交岔路口，寶山路上設有中央分向限制線，雙向二車道，時
        速限制為五十公里，至一四五巷則為寶山路上之小巷道，業據道路交通事故
        調查報告表記載綦詳，事故後原告之機車右側腳踏板處有受損，而被告機車
        之前方導流板及左後側車身下方有受損情形，又被告之車道上遺有長八．一
        公尺之煞車痕等情，已詳如前述，且據被告於本院上開刑事案件審理時到庭
        陳述：其在距離該岔路口約一、二臺車車身之距離處有看到原告的機車，其
        看到後就緊急煞車並閃開等語( 詳本院上開刑事案卷第一百十七頁 )，參酌
        肇事現場路況堪稱筆直寬敞，且肇事當時之天候晴，光線為夜間有照明之光
        線，路面狀況為乾燥、無缺陷亦無障礙物之市區○○路面，視野並無障礙等
        各情，亦如前所述，復當時正值清晨車輛稀少時分，被告駕車行經該處，更
        應能清楚窺見車前之動態，縱原告有未讓直行車之被告先行，違規左轉情事
        ，惟被告既難認有何超速行駛情事，則其遵速行駛，而參之系爭岔路口路幅
        、寬度均不大，寶山路一四五巷更僅係一小巷道，是倘被告有注意車前狀況
        ，應會提前發現原告所騎乘之機車，及早煞車減速加以閃避，不會已近至路
        口一、二臺車車身之距離，已不及五公尺之近距離處始行發現原告，致雖已
        急踩煞車，仍無法煞停車輛而撞及原告所騎乘之機車，益徵被告確有未注意
        車前狀況情事，洵堪認定。至被告雖另辯稱本件車禍之發生係原告以斜切方
        式擬左轉，侵入被告之車道云云，惟查，事故發生現場所遺留之跡證均不足
        以證明原告係以斜切方式侵入被告之車道左轉，尚難徒憑被告之主觀臆測，
        率為不利於原告之認定，則被告前開主張，尚難採信，併此敘明。
    ４、按道路交通安全規則第二條第一項第一款規定，該規則中所用汽車一詞定義
        ，包括機器腳踏車在內。次按車輛行駛時，駕駛人應注意車前狀況，隨時採
        取必要之安全措施，此為道路交通安全規則第九十四條第三項所明定。被告
        為領有駕駛執照之駕駛人，對於前開規定自應知之甚明，其駕車行駛自應注
        意上述道路交通安全之規定，且肇事當時之天候晴，光線為夜間有照明之光
        線，路面狀況為乾燥、無缺陷亦無障礙物之市區○○路面，且視距良好之情
        形下，亦無不能注意之情事，此有道路交通事故調查報告表一件在卷可按，
        被告竟未注意車前狀況，致所騎乘之機車未採取必要之安全措施，而與原告
        騎乘之機車相撞以致肇事，其對本件車禍之發生自有過失甚為明確。再本件
        事故經送請臺灣省竹苗區車輛行車事故鑑定委員會及臺灣省車輛行車事故覆
        議鑑定委員會鑑定結果，亦均認定被告確有未注意車前狀況之過失，此有臺
        灣省竹苗區車輛行車事故鑑定委員會九十一年六月十二日竹鑑字第九一０五
        六四號函後附鑑定意見書及臺灣省車輛行車事故覆議鑑定委會員九十一年八
        月七日府覆議字第九一一三八六號函各一份附卷可證，且被告因本件車禍所
        犯過失傷害人行為，亦經本院九十一年度交易字第一五四號刑事案件判決被
        告有期徒刑三月，嗣經臺灣高等法院九十二年度交上易字第四三九號刑事案
        件判決駁回被告上訴，緩刑二年確定在案，有該案判決書一紙附卷可稽，益
        徵被告就本件車禍之發生確有過失之情，洵堪認定，至其前開所辯，顯違常
        理，要非足採。又原告係確因本件車禍，受有右肱骨幹骨折等傷害，是被告
        之過失行為與原告之傷害結果間自具有相當因果關係，要屬無疑。
三、又被告辯稱系爭車禍事故之發生，係因原告侵權駕駛而肇致乙節，雖為原告所否
    認，主張：原告當日騎乘車牌ＭＸＡ〡○一九號機車於進入案發之交岔路口內，
    並抵達中心點準備左轉時，被告所騎乘之車牌ＦＨ六〡六七三號機車，並未進入
    該交岔路口內，依道路交通安全規則第一百零二條第一項第六款之規定，原告擁
    有優先路權，被告應讓原告先行，詎原告左轉時竟遭被告撞擊，原告自無任何過
    失等語，經查：
    １、證人即本件車禍發生時到場處理之員警陳傳宗於本院上開刑事案件審理時，
        到庭證述：「( 問：撞擊點在何處？ )答：路口，血跡是在電線桿旁邊，煞
        車痕的最末端沒有發現有任何血跡、散落物，兩車的撞擊點現在我不記得了
        。」、「( 問：現場的情形是否如此？ )答：照片是跟之前事故發生前都一
        樣，我發現血跡、散落物是在第三張照片所示電線桿處。」、「( 問：煞車
        痕如何判斷 )答：我們到現場後看到甲○○騎乘機車( 註：稱以Ａ車 )行進
        方向有一條煞車痕蠻深的，很清楚，依我的經驗判斷是Ａ車的煞車痕，並依
        現場車子的位置判斷煞車痕是甲○○的車子的所造成。」等語( 詳本院九十
        一年度交易字第一五四號刑事卷宗第四十五頁末頁至第四十六頁末頁 )，則
        系爭車禍發生後，現場血跡、散落物均留在新竹市○○路與寶山路一四五巷
        交岔路口一側，靠近新竹市○○路一四三號旁側之電線桿附近，而非在該交
        岔路口之中心處，是原告苟有到達交岔路口中心處開始左轉彎，並遭被告碰
        撞之情，衡之常情，應會有些許撞擊痕跡、散落物及落土遺留在交岔路口中
        心處附近，而非遺留在尚未進入交岔路口之路邊，足見原告上開所述，要非
        無疑。
    ２、又原告於本院上開刑事案件審理時，亦明確陳稱：其被撞到後就直接倒地，
        其係左側倒地，沒有被彈出去，就是偵查卷第三十八頁最下方照片所示黃色
        中心線過去之白線處等語( 詳本院上開刑事案卷第一百十七頁 )，觀之照片
        中所示黃色中心線過去之白線處，既係在新竹市○○路與寶山路一四五巷交
        岔路口一側，靠近新竹市○○路一四三號旁側之電線桿附近，要非係在交岔
        路口之中心處，且員警於事故現場繪製之現場圖中，標示原告機車於本件車
        禍發生後之倒地位置，既係停放在新竹市○○路一四三號附近，猶未進入新
        竹市○○路與新竹市○○路一四五巷之交岔路口處，足見原告辯稱兩造係於
        新竹市○○路與新竹市○○路一四五巷之交岔路口中心處，發生碰撞乙節，
        顯違其自承車禍後其機車直接倒地處，及實際現場原告機車之倒地位置，均
        非在交岔路口之中心處等跡證，足見其所述，尚難採信。
    ３、再者，鑑定人即為本件車禍鑑定之臺灣省車輛行車事故覆議鑑定委員會委員
        之一吳宗修亦於本院上開刑事案件審理時到庭陳稱：「我們是依道路交通安
        全規則第一百零二條第一項第六款判斷，如要引用後段的但書應該以道路的
        路幅夠寬才會引用，肇事路口只有二車道，丁○○要左轉進入的只是一個小
        巷道，所以不會引用但書部分，但書引用較多的情形是要有快慢車道、中間
        有分隔島路幅夠寬的路段，本件絕對不是撞丁○○的機車尾部，因為紅色機
        車( 即甲○○之機車 )的左前方擋風板部分破裂，黑色機車( 即丁○○的機
        車 )是腳踏板右側有點損毀的情形，黑色機車的右側腳踏板有受損部分，我
        無法判斷是撞擊或是刮地造成。」等語綦詳( 詳本院上開刑事案卷第一百六
        十二頁 )，則原告所騎乘機車，苟有於交岔路口中心處開始轉彎，遭被告撞
        擊之情，是否僅會損及機車右側腳踏板處，而未損及機車尾部，顯非無疑，
        足見原告上開所述，核與常理不符，亦無足取。
    ４、按道路交通安全規則第二條第一項第一款規定，該規則中所用汽車一詞定義
        ，包括機器腳踏車在內。次按汽車行駛至交岔路口，轉彎車應讓直行車先行
        ，道路交通安全規則第一百零二條第一項第六款定有明文。原告為領有駕駛
        執照之駕駛人，對於前開規定自應知之甚明，其駕車行駛自應注意上述道路
        交通安全之規定，且肇事當時之天候晴，光線為夜間有照明之光線，路面狀
        況為乾燥、無缺陷亦無障礙物之市區○○路面，且視距良好之情形下，亦無
        不能注意之情事，此有道路交通事故調查報告表一件在卷可按，原告騎乘機
        車行經該處，自可清楚查見被告所騎乘之機車，竟未讓被告所騎乘之直行車
        先行，貿然左轉以致肇事，其對本件車禍之發生自有過失。再本件事故經送
        請臺灣省竹苗區車輛行車事故鑑定委員會及臺灣省車輛行車事故覆議鑑定委
        員會鑑定結果，亦均同此認定，有臺灣省竹苗區車輛行車事故鑑定委員會九
        十一年六月十二日竹鑑字第九一０五六四號函後附鑑定意見書及臺灣省車輛
        行車事故覆議鑑定委會員九十一年八月七日府覆議字第九一一三八六號函各
        一份附卷可證，且原告因本件車禍所犯過失傷害人致重傷行為，亦經本院九
        十一年度交易字第一五四號刑事案件判決原告有期徒刑六月確定在案，有該
        案判決書一紙附卷可稽，益徵原告就本件車禍之發生確有過失之情，亦堪認
        定。
    ５、末按，損害之發生或擴大，被害人與有過失者，法院得減輕賠償金額或減免
        之，民法第二百十七條第一項定有明文。本件被告未注意車前狀況，及採取
        必要之安全措施，與原告駕車行駛至交岔路口，轉彎車未讓直行車先行，同
        為本件車禍事故肇事原因，已如前述，依前揭規定有過失相抵原則之適用。
        本院斟酌原告既為車輛駕駛人，應知道路通行之相關規定，在交岔路口轉彎
        時未讓直行之被告先行，碰撞被告騎乘之機車過失責任較大，而被告僅是未
        注意車前狀況，採取其他必要之減速措施，責任較輕，依肇事雙方原因力之
        強弱與過失之輕重，認本件車禍之發生原告與被告各應負十分之七、十分之
        三之責。
四、按汽車、機車或其他非依軌道行駛之動力車輛，在使用中加損害於他人，駕駛人
    應賠償因此所生之損害；又不法侵害他人之身體或健康者，對於被害人因此喪失
    或減少勞動能力，或增加生活上之需要時，應負損害賠償責任；再不法侵害他人
    之身體、健康、名譽、自由者，被害人雖非財產上之損害，亦得請求賠償相當之
    金額，民法第一百九十一條之二前段、第一百九十三條第一項、第一百九十五條
    第一項定有明文。本件原告以其身體遭被告過失不法侵害，依侵權行為之法律關
    係，請求被告賠償，於法有據，自應准許。准許之項目及金額如下﹕
（一）醫療費用部分：
　　　查原告受傷後至行政院衛生署新竹醫院就醫所自付之醫療費用為六千九百四十
　　　八元( 以上均不含健保給付部分 )之事實，業據原告提出行政院衛生署新竹醫
      院收據十紙為證，復為被告所不爭，而依各收據載明醫療項目確屬治療上之必
      要費用，應予准許。
（二）精神慰撫金部分：
      原告因被告之侵權行為，受到右肱骨骨折、右側第五至第八肋骨骨折、頭部外
      傷並臉皮撕裂傷及左眼眼瞼裂傷之傷害，致精神上感受甚鉅之痛苦，為此請求
      給付精神慰撫金等情，本院斟酌原告學歷為國小肄業，目前已退休，而被告為
      新竹市私立光復高級中學附設高級中學進修學校資料處理科畢業，名下無任何
      財產，原告發生本件車禍時年已七十一歲，受有骨折、撕裂傷等傷害，住院達
      八日，傷勢非輕，復於出院後仍須多次到醫院接受外科、眼科及骨科治療十五
      次，精神上之痛苦非微，及兩造身分、地位、資力等事項，認原告請求慰撫金
      一百萬元核屬過高，應予酌減為二十五萬元，方屬公允，逾此數額之請求，為
      無理由，應予駁回。
（三）按因損害之發生或擴大，被害人與有過失者，法院得減輕賠償金額，此為民法
　　　第二百十七條第一項所明定。是本件車禍之發生，原告與被告之過失責任比例
　　　既各為十分之七、十分之三，已如前述，則原告因本件車禍雖受有二十五萬六
      千九百四十八元之損害，惟依其等之過失程度，被告自得減輕應賠償金額十分
      之七，即被告應賠償原告七萬七千零八十四元【計算式為：(256948x3÷10　)
      =77084，小數點以下四捨五入】，從而原告請求被告給付上開金額，洵屬正當
      ，應予准許。逾此部分之請求，即非有據，應予駁回。
五、綜上所述，原告本於侵權行為法律關係，請求被告給付在七萬七千零八十四元，
　　及自本件起訴狀繕本送達翌日即九十二年一月三十一日起至清償日止，按週年利
　　率百分之五計算之利息，為有理由，應予准許，逾上開部分之請求，則無理由，
　　應予駁回。
六、假執行之宣告：
　　本判決第一項所命被告給付之金額未逾五十萬元，應依民事訴訟法第三百八十九
    條第一項第五款之規定依職權宣告假執行，是原告陳明願供擔保聲請宣告假執行
    ，核無必要，併此敘明。至被告陳明願供擔保，聲請宣告免為假執行，經核本判
    決第一項原告勝訴部分，要無不當，爰酌定相當之擔保金額宣告之；原告其餘假
    執行之聲請，因該部分訴之駁回而失所依據，應併予駁回。
七、本件事證已臻明確，兩造其餘主張及舉證，經審酌與判決結果尚不生影響，均不
    另論述，併予敘明。
八、結論：本件原告之訴為一部有理由，一部無理由，應依民事訴訟法第七十九條、
    第八十三條第一項、第三百八十條第一項五款、第三百九十二條第二項，判決如
    主文。
中　　　華　　　民　　　國　　九十三　　年　　　九　　　月　　 三十 　　日
                                  臺灣新竹地方法院民事第二庭
                                     法      官　王佳惠
右為正本係照原本作成。
如對本判決上訴，須於判決送達後廿日內向本院提出上訴狀。
                                     法院書記官　林淑瑜
中　　　華　　　民　　　國　　九十三　　年　　　十　　　月　　  五  　　日
